臺灣高雄地方法院民事裁定
108年度消債更字第236號
聲  請  人  李小萍  
0000000000000000

代  理  人  李衍志律師
上列當事人因消費者債務清理事件聲請更生，本院裁定如下：
    主  文
聲請人李小萍自民國一百零八年九月十日下午四時起開始更生程
序。
命司法事務官進行本件更生程序。
    理  由
一、本件聲請意旨略以：伊無力清償債務，曾依消費者債務清理
    條例向台新銀行提出前置協商但不成立，爰於民國108年7月
    8日聲請更生等語。
二、按債務人不能清償債務或有不能清償之虞者，得依本條例所
    定更生或清算程序，清理其債務。債務人無擔保或無優先權
    之債務總額未逾新臺幣（下同）1,200萬元者，於法院裁定
    開始清算程序或宣告破產前，得向法院聲請更生。法院開始
    更生程序之裁定，應載明其年、月、日、時，並即時發生效
    力。法院裁定開始更生或清算程序後，得命司法事務官進行
    更生或清算程序，必要時得選任律師、會計師或其他適當之
    自然人或法人一人為監督人或管理人。消費者債務清理條例
    第3條、第42條第1項、第45條第1項及第16條第1項分別定有
    明文。
三、經查：
  ㈠聲請人曾向台新銀行提出前置協商但不成立等情，業經本院
    核閱前置協商不成立通知書（卷第17頁）無訛。
  ㈡次查，聲請人於106年及107年度申報所得均為0元，惟其自陳
    聲請更生前2年內有薪資所得每月23,500元，名下無財產，
    勞工保險投保單位為高雄縣各業工人聯合會，另有新光人壽
    保單解約金63,151元及國泰人壽保單解約金66,289元（已扣
    除保單借款565,000元）。又聲請人自106年7月1日起於好時
    辰股份有限公司擔任門市部銷售員，據好時辰公司函覆之薪
    資明細表所載，自107年1月起至108年6月止之每月領取薪資
    均為23,600元等情，此有財產及收入狀況說明書（卷第4至8
    頁）、債權人清冊（卷第9至13頁）、勞工保險被保險人投
    保資料表（卷第14頁）、財政部高雄國稅局106年及107年度
    綜合所得稅各類所得資料清單及總歸戶財產查詢清單（卷第
    15頁、第37至38頁）、信用報告（卷第19頁）、財團法人金
    融聯合徵信中心前置協商專用債權人清冊（卷第21至22頁）
    、薪資明細表（卷第32頁）、戶籍謄本（卷第35頁）、在職
    證明書（卷第47頁）、存摺（卷第81至83頁、第85頁、第87
    至88頁）、商業保險投保資料查詢結果表（卷第97頁）、新
    光人壽保險股份有限公司陳報狀（卷第98至99頁）、國泰人
    壽保險股份有限公司函（卷第100至101頁）在卷可參。則在
    查無聲請人有其他收入來源之情形下，佐以聲請人及好時辰
    公司均已提出客觀上應可採信之薪資證明，聲請人主張之工
    作及收入狀況應可採信，是本院即以每月薪資23,600元作為
    核算其現在償債能力之基礎。
  ㈢關於聲請人個人日常必要支出部分，按債務人必要生活費用
    ，以最近一年衛生福利部或直轄市政府所公告當地區每人每
    月最低生活費一點二倍定之，本條例第64條之2第1項定有明
    文。本院參酌衛福部社會司所公告108年度高雄市最低生活
    費標準為13,099元，則聲請人每月生活所必需除有特殊情形
    並有證據證明者外，自宜以此數額之1.2倍即15,719元為度
    ，始得認係必要支出。又上開最低生活費用之標準，係照當
    地近1年平均每人消費支出60％，依其基準之家庭收支調查報
    告調查表格式示有關經常性支出之調查項目，其原即包括利
    息支出、食品、衣著、房租及水費、電費、醫療保健、交通
    、娛樂、教育等基本生活需求；因聲請人自陳居住地為第三
    人黃○○所有（卷第33頁），於財產及收入狀況說明書並未列
    載房租支出，故於計算聲請人個人每月必要生活費時，即應
    自前開已包括聲請人居住費用在內，扣除相當於房租支出所
    佔比例24.36％，俾免重複計列費用，而符公平之旨，則依此
    計算之結果，聲請人每月之必要生活費在不含居住費用之情
    形下，即應為11,890元【計算式：15,719－（15,719×24.36%
    ）＝11,890】。
  ㈣至扶養部分，聲請人主張扶養其未成年長女，每月扶養費5,0
    00元。經查，聲請人與配偶黃○○育有之長女黃○○係94年生，
    106年及107年度申報所得均為0元、名下無財產，此有戶籍
    謄本、所得資料及財產查詢清單、存摺、學生證、學雜費繳
    費收據等在卷可參（卷第35頁、第42至44頁、第89至91頁）
    。扶養費用部分，依消費者債務清理條例第64條之2第1項及
    第2項規定，債務人必要生活費用，以最近一年衛生福利部
    或直轄市政府所公告當地區每人每月最低生活費一點二倍定
    之；受扶養者之必要生活費用，準用第1項規定計算基準數
    額，並依債務人依法應負擔扶養義務之比例認定之，而108
    年度高雄市每人每月生活所必需即為最低生活費標準13,099
    元之1.2倍即15,719元，則除有特殊情形並有證據證明者外
    ，聲請人所應負擔其未成年子女每月之扶養費自宜以此為度
    ，始得認係必要支出，是在無其他更為詳實之資料可供佐證
    之情形下，本院認即應以108年度高雄市每人每月不含房屋
    支出之生活所必需11,890元（詳如前述）為度，由聲請人與
    配偶共同分擔後，聲請人應負擔長女每月之扶養費即應以5,
    945元（計算式：11,890÷2＝5,945）為度，而聲請人主張每
    月支出長女扶養費5,000元，低於本院計算之基準，係屬合
    理。
四、綜上所述，以聲請人現每月收入23,600元為其償債能力基準
    ，扣除個人必要生活費11,890元及長女扶養費5,000元後，
    餘6,710元，而聲請人目前負債總額為2,067,180元（參債權
    人清冊），扣除保險解約金計129,440元，以聲請人每月所
    餘按月攤還結果，需約24年【計算式：（2,067,180－129,44
    0）÷6,710÷12＝24.1】始能清償完畢，應認其已不能清償債
    務。此外，聲請人無擔保或無優先權之債務總額未逾1,200
    萬元，且無消債條例第6條第3項、第8條或第46條各款所定
    駁回更生聲請之事由存在，則聲請人聲請更生為有理由，應
    予准許，爰命司法事務官進行本件更生程序。
五、依消債條例第11條第1項、第45條第1項，裁定如主文。
中　　華　　民　　國　　108 　年　　9 　　月　　10　　日
                  民事庭　法　官　賴寶合
以上正本係照原本作成。
本裁定不得抗告。
中　　華　　民　　國　　108 　年　　9 　　月　　10　　日
                          書記官  胡美儀